
---
title: Przepracowani i biedni - zależność między godzinami pracy a bogactwem narodu
output: html_document
---

Sprawdzimy ilość przepracowanych godzin dla różnych krajów i przeciwstawimy je:
- PKB per capita - bardziej zaawansowane gospodarki będą mieć większe PKB (wziąłem też PPP)
- oczekiwanej długości życia
- Współczynnikowi Giniego
- zapisu na uczelnie wyższe

Dane będą analizowane dla 2010 roku
```{r}
countries <- c(
    "AR", "AM", "AT", "BE", "BG", "CO", "CZ", "DK", "DO", "EG",
    "EE", "FI", "FR", "GR", "HN", "HU", "IS", "ID", "IT", "JO",
    "LV", "LT", "LU", "MW", "MT", "MX", "MD", "MN", "NP", "NL",
    "NG", "NO", "PA", "PY", "PL", "RO", "SK", "SI", "ZA", "ES",
    "SE", "TH", "TN", "GB", "UY"
)

describing_indicators <- c(
    'gdp_per_capita' = 'NY.GDP.PCAP.CD',
    'gdp_per_capita_ppp' = 'NY.GDP.PCAP.PP.CD',
    'life_expectancy' = 'SP.DYN.LE00.IN',
    'income_inequality' = 'SI.POV.GINI',
    'enrollment_tetriary' = 'SE.TER.ENRR'
)
work_indicators <- c(
    'weekly_hours_worked_15_64' = 'JI.TLF.1564.WK.TM'
)

describing_data_2010 = WDI(country=countries, indicator=describing_indicators, start=2010, end=2010)
work_data_data_2010 = WDI(country=countries, indicator=work_indicators, start=2010, end=2010)
# data clearing
merged_data <- merge(describing_data_2010, work_data_data_2010, by="country")
null_cleared <- merged_data[complete.cases(merged_data), ] # I left an example of how I removed NULLs from my data sets
data <- null_cleared[c('country', 'gdp_per_capita', 'gdp_per_capita_ppp', 'life_expectancy', 'income_inequality', 'enrollment_tetriary', 'weekly_hours_worked_15_64')]
data_no_countries <- data[c('gdp_per_capita', 'gdp_per_capita_ppp', 'life_expectancy', 'income_inequality', 'enrollment_tetriary', 'weekly_hours_worked_15_64')]
```

# Summary
```{r}
summary(data_no_countries)
```

Godziny pracujące są mocno skupione wokół średniej z lekkim prawostronnie skośnym rozkładem danych
Tak samo oczekiwana długość życia, ale może dlatego, że nie da się prowadzić funkcjonującego państwa bez doświadczonych ludzi

# Histogramy

```{r}
hist(data_no_countries$weekly_hours_worked_15_64, breaks = 4, xlab = "Godziny pracy w tyg", ylab= "Ilosc wynikow",
     main = "Godziny pracy w tyg dla krajow")
```

histogram wizualnie pokazuje mocne skupienie wokół średniej

```{r}
hist(data_no_countries$life_expectancy, breaks = 6, xlab = "Dlugosc zycia (lata)", ylab= "Ilosc wynikow",
     main = "Dlugosc zycia w krajach")
```

Lewostronnie skośna długość życia.

# Korelacja
```{r}
cor(data_no_countries)
```

Jako, że analizujemy wpływ na godziny pracy, to najważniejszy jest dla nas ostatni wiersz
widać tam, że jedyna pozytywna korelacja jest między nierównością dochodową, a godzinami pracy, im większa nierówność, tym więcej pracują.

Żaden współczynnik nie wskazuje na silna korelację (maksymalnie na umiarkowaną ~-0.4), ale wszystkie pozostałe wskaźniki potwierdzają tezę, że im bardziej rozwinięty kraj:

- (wyższe PKB per capita PPP),

- próba wyższej edukacji (większy enrollment rate może wskazywać także na bardziej opiekuńcze państwo)

- długość życia (aczkolwiek tu wpływ raczej ma praca na długość życia, nie na odwrót)

tym mniejsza ilość godzin pracy w tygodniu.
Zgodnie z naszym założeniem.

# Wizualizacja danych w odniesieniu do długości życia
```{r}
ggplot(data_no_countries, aes(weekly_hours_worked_15_64, gdp_per_capita)) +
  geom_point() +
  ggtitle('Godziny pracy a GDP')

ggplot(data_no_countries, aes(weekly_hours_worked_15_64, gdp_per_capita_ppp)) +
  geom_point() +
  ggtitle('Godziny pracy a GDP PPP')

ggplot(data_no_countries, aes(weekly_hours_worked_15_64, income_inequality)) +
  geom_point() +
  ggtitle('Godziny pracy a rozbieżność zarobków')

ggplot(data_no_countries, aes(weekly_hours_worked_15_64, life_expectancy)) +
  geom_point() +
  ggtitle('Godziny pracy a długość życia')
```

Mocno rozsiane dane wizualnie potwierdzają umiarkowane korelacje do długości pracy.
Jednak na żadnym wykresie nie widać mocnego trendu.

#
```{r}
simple_model <- lm(formula = weekly_hours_worked_15_64 ~ gdp_per_capita, data = data_no_countries)
summary(simple_model) # najlepszy R2

simple_model_2 <- lm(formula = weekly_hours_worked_15_64 ~ life_expectancy, data = data_no_countries)
summary(simple_model_2)

simple_model_3 <- lm(formula = weekly_hours_worked_15_64 ~ gdp_per_capita_ppp, data = data_no_countries)
summary(simple_model_3)

complex_model <- lm(formula = weekly_hours_worked_15_64 ~ gdp_per_capita_ppp + enrollment_tetriary + income_inequality, data = data_no_countries)
summary(complex_model)
```

Żaden model nie ma wysokiego R-squared, co znaczy, że wariancja PKB nie tłumaczy wariancji working hours
jednakże lepiej się spisuje niż model złożony z 3 parametrów (PKB PPP, uczęszczania na uczelnie i Giniego).
Do tego w prostym modelu nasza jedyna zmienna ma niższe p-value.

# Wniosek

Moje dane w umiarkowanym stopniu potwierdziły korelację bogactwa kraju i ilości godzin przepracowanych (bogatszy kraj = mniej godzin).
Jednak żadne dane nie mogły w wystarczającym stopniu wytłumaczyć wariancji


# Zastrzeżenia
Użyłem 45 krajów, bo nie dla wszystkich mogłem znaleźć dane, szczególnie enrollment_in_tetriary_education i working_hours. Dla 2010 roku było ich 46, ale wyniki dla Korei wyglądały na bezsensowne (13 godzin pracy w tyg), więc postanowiłem je usunąć.
#notinvestmentadvice