```{r include=FALSE}
library(BatchGetSymbols)
```

---
title: Analiza zachowania VTI i Brent OIL wokół inwazji na Ukrainę
output: html_document
---

```{r include=FALSE}
oil_ticker <- c('BZ=F')
etf_ticker <- c('VTI')

d_day <- as.Date("2022-02-24", format = "%Y-%m-%d")
days_before_20 <- as.Date("2022-01-26", format = "%Y-%m-%d")
days_after_20 <- as.Date("2022-03-24", format = "%Y-%m-%d")

oil_pre.out <- BatchGetSymbols(tickers = oil_ticker, first.date = days_before_20, last.date = d_day, do.cache=FALSE)
oil_post.out <- BatchGetSymbols(tickers = oil_ticker, first.date = d_day, last.date = days_after_20, do.cache=FALSE)

oil_pre.out$df.tickers$days_away_from_event <- 20:1
oil_post.out$df.tickers$days_away_from_event <- 1:20

# dla zwrotow z dnia przed naszym oknem uzylem closing price dla dnia poprzedniego
oil_pre.out$df.tickers$logReturns <-c(
    round(log(oil_pre.out$df.tickers$price.close[1]) - log(88.20), digits = 4),
    round(log(oil_pre.out$df.tickers$price.close[-1])-log(oil_pre.out$df.tickers$price.close[-nrow(oil_pre.out$df.tickers)]), digits = 4))
oil_post.out$df.tickers$logReturns <-c(
    round(log(oil_post.out$df.tickers$price.close[1]) - log(oil_pre.out$df.tickers$price.close[20]), digits = 4),
    round((log(oil_post.out$df.tickers$price.close[-1])-log(oil_post.out$df.tickers$price.close[-nrow(oil_post.out$df.tickers)])), digits = 4))

etf_pre.out <- BatchGetSymbols(tickers = etf_ticker, first.date = days_before_20, last.date = d_day, do.cache=FALSE)
etf_post.out <- BatchGetSymbols(tickers = etf_ticker, first.date = d_day, last.date = days_after_20, do.cache=FALSE)

etf_pre.out$df.tickers$days_away_from_event <- 20:1
etf_post.out$df.tickers$days_away_from_event <- 1:20

etf_pre.out$df.tickers$logReturns <-c(
    round(log(etf_pre.out$df.tickers$price.close[1]) - log(219.22), digits = 4) ,
    round(log(etf_pre.out$df.tickers$price.close[-1])-log(etf_pre.out$df.tickers$price.close[-nrow(etf_pre.out$df.tickers)]), digits = 4))
etf_post.out$df.tickers$logReturns <-c(
    round(log(etf_post.out$df.tickers$price.close[1]) - log(etf_pre.out$df.tickers$price.close[20]), digits = 4),
    round(log(etf_post.out$df.tickers$price.close[-1])-log(etf_post.out$df.tickers$price.close[-nrow(etf_post.out$df.tickers)]), digits = 4))
```

Wszystkie wykresy jako kolor <span style="color:green">zielony</span> przyjmują dane sprzed kryzysu, a <span style="color:red">czerwony</span> w czasie kryzysu

## Olej przed i po

Olej brent: https://finance.yahoo.com/quote/BZ=F/

Jako, że Rosja jest dużym eksporterem energii, w tym także ropy, a konflikt z krajem buforowym do NATO powinien spowodować ograniczoną podaż (spowodowaną sankcjami UE), co powinno podnieść ceny ropy.
Wolumen także powinien wzrosnąć.

# Wolumen

```{r}
ggplot() +
geom_line(data=oil_pre.out$df.tickers, aes(x=days_away_from_event, y=volume), color='green') +
geom_line(data=oil_post.out$df.tickers, aes(x=days_away_from_event, y=volume), color='red')
```

Jak widać - wolumen w dużej mierze spadł, szczególnie w pierwszych dniach, odbijając się około 5 dnia.

Może to być spowodowane wzrostem ceny i niepewnością jaki będzie wynik wojny

# Stopy zwrotu

```{r}
ggplot() +
geom_line(data=oil_pre.out$df.tickers, aes(x=days_away_from_event, y=logReturns), color='green') +
geom_line(data=oil_post.out$df.tickers, aes(x=days_away_from_event, y=logReturns), color='red')
```

Stopy zwrotu po kryzysie są widocznie wyższe od zwrotów przed kryzysem, inaczej mówiąc wyższe ceny ropy.

Najprostszym tego wytłumaczeniem jest niepewność na rynku, co do wyniku wojny a także co do sankcji nałożonych na Rosję.

# Srednie

```{r}
summary(oil_pre.out$df.tickers[c("volume", "logReturns")])
summary(oil_post.out$df.tickers[c("volume", "logReturns")])
```

Liczby potwierdzają obserwacje "na oko" co do zwrotów i woluminów. Woluminy przed były większe, ale stopy zwrotu mniejsze.

## VTI przed i po

ETF Vanguarda Total Stock Market Infex Fund: https://finance.yahoo.com/quote/VTI/
Kupowany częściej przez tzw. Bogleheads, ludzi inwestujących zasadami Johna Bogle'a

- dywersyfikacja, którą VTI oferuje
- niskie koszty operacyjne (raz kupujesz ETF i płacisz niskie expense ratio)
- time in the market > timing the market

Tacy klienci nie powinni zamykać pozycji podczas wojny (spadku wartości funduszu), więc wolumen nie powinien odstawać tak jak w przypadku Brent Oil

# Wolumen

```{r}
ggplot() +
geom_line(data=etf_pre.out$df.tickers, aes(x=days_away_from_event, y=volume), color='green') +
geom_line(data=etf_post.out$df.tickers, aes(x=days_away_from_event, y=volume), color='red')
```

Wolumen w pierwszym dniu kryzysu ma najwyższą wartość - widać panikę inwestorów. Jednak nie tylko pasywni inwestorzy kupują VTI.
Jednak biorąc pod uwagę resztę dni, istnieje nieznaczna rozbieżność wolumenów.

# Stopy zwrotu

```{r}
ggplot() +
geom_line(data=etf_pre.out$df.tickers, aes(x=days_away_from_event, y=logReturns, group = 1 ), color='green') +
geom_line(data=etf_post.out$df.tickers, aes(x=days_away_from_event, y=logReturns, group = 1 ), color='red')
```

Stopa zwrotu VTI w dniu kryzysu jest zadziwiająco wysoka - może to być spowodowane jego kompozycją, spółkami z USA (z dala od Rosji i niedotkniętymi bezpośrednio konfliktem)

# Srednie

```{r}
summary(etf_pre.out$df.tickers[c("volume", "logReturns")])
summary(etf_post.out$df.tickers[c("volume", "logReturns")])
```

Wolumen pozostał w dużej mierze bez zmian, ale stopy zwrotu zwiększyły się po kryzysie

# Zmienność woluminów w czasie kryzysu

```{r include=FALSE}
etf_last_day_before = etf_pre.out$df.tickers[20,]
etf_first_day_after = etf_post.out$df.tickers[1,]
etf_volume_ratio <- etf_first_day_after["volume"] / etf_last_day_before["volume"]

oil_last_day_before = oil_pre.out$df.tickers[20,]
oil_first_day_after = oil_post.out$df.tickers[1,]
oil_volume_ratio <- oil_first_day_after["volume"] / oil_last_day_before["volume"]
```

```{r}
etf_volume_ratio
oil_volume_ratio
```

Jeszcze raz chciałem podkreślić drastyczne zmiany woluminów dzień przed vs dzień kryzysu.

## Wnioski

I wolumen i stopy zwrotu przed i po kryzysie w dużej mierze zależą od tego, jak dany kryzys wpływa na analizowane aktywo.

W naszym przypadku ropa brent, jako odpowiednik surowca eksportowanego przez Rosję, i z faktu, że Rosja eksportuje także Natural Gas, spowodował niepewność wśród inwestorów, powodując spadek woluminu. Kryzys ten przyczynił się jednak do zwiększenia ceny.

VTI jest ciekawym przypadkiem, bo wzrósł i wolumen i stopy zwrotu, jednak to z uwagi na to jakie potencjalne skutki niesie ten konflikt dla USA (brak bezpośredniego zagrożenia).

