---
title: Krzywa Phillipsa
output: html_document
---

```{r}
library(ggplot2)
library(WDI)
```

# Analizowane dane

```{r}
indicators <- c('inflation' = 'FP.CPI.TOTL.ZG',
                'unemployment_rate' = 'SL.UEM.TOTL.ZS')

JP_data = WDI(country="JP", indicator=indicators, start=1992, end=2016)
US_data = WDI(country="US", indicator=indicators, start=1992, end=2016)
DE_data = WDI(country="DE", indicator=indicators, start=1992, end=2016)
CH_data = WDI(country="CH", indicator=indicators, start=1992, end=2016)

```

# Japonia
```{r}
cor(JP_data[c('inflation', 'unemployment_rate')])
ggplot(JP_data, aes(inflation, unemployment_rate)) +
  geom_point() +
  ggtitle('Japan')
```

Korelacja jak i wykres wskazuje na mocną negatywną korelację inflacji i bezrobocia, jak stanowi prawo.
Bardzo wyraźna korelacja może wynikać z agresywnej polityki monetarnej BOJ. Wprowadzali oni m.in. ujemne stopy procentowe by stymulować inflację


# USA
```{r}
cor(US_data[c('inflation', 'unemployment_rate')])
ggplot(US_data, aes(inflation, unemployment_rate)) +
  geom_point() +
  ggtitle('USA')
```

Umiarkowana negatywna korelacja dla danych z USA wciąż potwierdza istnienie krzywej Phillipsa.

# Niemcy

```{r}
cor(DE_data[c('inflation', 'unemployment_rate')])
ggplot(DE_data, aes(inflation, unemployment_rate)) +
  geom_point() +
  ggtitle('Germany')
```

Niemcy zaprzeczają nieco tej krzywej - jednak w tym okresie są one wyjątkiem, gdyż w 1990 doszło do zjednoczenia RFN i NRD.

## Szwajcaria

```{r}
cor(CH_data[c('inflation', 'unemployment_rate')])
ggplot(CH_data, aes(inflation, unemployment_rate)) +
  geom_point() +
  ggtitle('Switzerland')
```

Kolejny kraj z agresywną polityką monetarną (m.in. ujemne stopy procentowe), inflacja w Szwajcarii była przez jakiś czas negatywna  od kryzysu 2008 do 2016.

# Wnioski

Krzywa Phillipsa ma odzwierciedlenie w danych niektórych krajów, ale nie jest ona prawem ekonomicznym.
